臺灣高等法院臺中分院刑事判決　　　　　　　　　九十一年度上易字第九一三號
　　上　訴　人
　　即　被　告　郭彥偉
　　　　　　（即丙○○
右上訴人因詐欺案件，不服臺灣台中地方法院九十年度易字第三五五八號中華民國九
十一年四月十六日第一審判決（起訴案號：臺灣台中地方法院檢察署九十年度偵緝字
第四六七號），提起上訴，本院判決如左：
    主      文
上訴駁回。
    事      實
一、郭彥偉（更名前為丙○○）明知自己並無資力支付貨款，竟基於意圖為自己不法
    所有之概括犯意，於民國（下同）八十七年九月間起至八十八年二月底止，利用
    收貨後一個月再付款之約定，先後以電話向臺中縣大里市之豪輪金屬鋁材實業有
    限公司（下稱豪輪公司）詐購鋁材貨物多批，總計價值為新臺幣（下同）九十二
    萬七千元，使豪輪公司負責人乙○○陷於錯誤，依郭彥偉之指示將貨物送至指定
    地點交付予郭彥偉；俟豪輪公司欲向郭彥偉收取貨款時，郭彥偉先拖延付款，再
    將其於八十八年二月間，見報載「支票借用及聯絡電話」廣告與不詳姓名之人聯
    絡後，在臺中縣大里市○○路的大買家賣場路口，以二萬一千元代價購買已填具
    金額、日期，俗稱「芭樂票」之附表一支票三張，分別於附表一支票發票日前三
    個月，即八十八年二月底、八十八年三月十五日及八十八年四月十五日，陸續將
    附表一編號一至三之支票交付豪輪公司，用以支付六十八萬五千元之貨款，後因
    知附表一之支票無法兌現，再於八十八年五月二十日再交付附表二之本票六張合
    計九十二萬七千元予豪輪公司，用以支付全部貨款，惟支票及本票到期均未兌現
    ，郭彥偉復避不見面，豪輪公司始知受騙。
二、案經豪輪公司訴請臺灣臺中地方法院檢察署檢察官偵查起訴。
    理      由
一、訊據上訴人即被告郭彥偉對右揭時地向豪輪公司購買並收受貨物多批，合計尚有
    九十二萬七千元之貨款未付，且其後以附表之支票、本票交付豪輪公司用以支付
    貨款，惟支票、本票均未兌現之事實並不否認，惟矢口否認有詐欺取財犯行於原
    審辯稱：伊非詐欺；伊向告訴人訂貨時尚有十幾萬元可付貨款，後因伊客戶郭一
    名等未付款，欠伊三十幾萬，故伊未能付款予告訴人；伊買及使用附表一之支票
    時，不知道附表一之支票係偽造支票，與附表一之發票人均不認識云云；另於本
    院辯稱伊另簽發附表二所示之本票即是要換回附表一所示支票，但告訴人因本票
    未兌現而不讓伊取回支票云云。惟查：
  (一)被告右揭時地多次向豪輪公司詐購貨物，合計尚有九十二萬七千元之貨款尚未支
    付之犯行，業據告訴人即豪輪公司之代表人乙○○指訴及證人李秀珍證述在卷，
    復據被告於原審坦承對其確仍積欠豪輪公司九十二萬七千元之貨款等情在卷（見
    原審卷第五七頁），並有附表二之本票六張影本可佐，足認本件被告向告訴人購
    買鋁材而尚未支付貨款之數額確係九十二萬七千元。公訴人起訴書認被告未支付
    貨款之金額達一百一十六萬二千元，顯係誤載，應予更正。
  (二)被告於八十四年十一月十二日業經列為拒絕往來戶，資力已有不佳，此有台北市
    票據交換所九十一年七月十六日（九一）北票字第三八○六號函一份在卷可稽（
    見本院卷第五八頁），且被告所交付告訴人用以支付貨款之附表一支票三張，面
    額合計六十八萬五千元，係被告以二萬一千元之代價向不詳姓名之人所購得等情
    ，亦據被告於警訊、偵訊及本院自承在卷（見偵緝第四六七號卷第三九頁及第四
六頁背面、原審卷第二五、二六頁），被告取得支票之代價與票面金額顯不相當
    ，足見被告應知附表一之三張支票均係無法兌現之支票，再參以附表一之支票均
    係拒絕往來之支票，且因印鑑不符而退票，復有附表一之支票正反面影本及退票
    理由單三張可佐，是被告確有持無法兌現之附表一支票用以交付告訴人豪輪公司
    以支付貨款，則被告向豪輪公司購貨價值高達九十二萬七千元，價值頗鉅，其竟
    就貨物去向未能陳明，復其訂貨時無支付貨款能力，而於約定支付貨款時，再持
    附表一無法兌現之支票用以支付貨款，足見其訂貨時即無支付貨款之意，而係出
    於詐騙故意，而向告訴人詐騙貨物甚明。被告雖辯稱：伊另簽發附表二本票，欲
    換回附表一支票，並無詐欺云云，然由被告上開辯詞更足徵被告早已明知附表一
    之支票事實上無法兌現，為遮掩上情，始急欲換回上開支票，而被告既已資力不
    佳，又向告訴人訂購之貨物均未付款，嗣後復以無法兌現之附表一支票付款，其
    有詐欺之犯意及意圖為自己不法之所有已臻明確。被告上開辯詞，顯屬卸責之詞
    不足採信。從而事證明確，被告右揭犯行堪予認定。
二、核被告所為，係犯有刑法第三百三十九條第一項之詐欺取財罪。其先後多次詐欺
    取財犯行，時間緊接，所犯構成要件相同，顯係基於概括犯意反覆為之，為連續
    犯，依刑法第五十六條論以一罪並加重其刑。原審依刑法第五十六條、第三百三
    十九條第一項，罰金罰鍰提高標準條例第一條前段之規定，並審酌被告犯罪之動
    機、目的、手段，犯罪所生之危害，其詐得之鋁材貨物合計九十二萬七千元，又
    犯後未能盡力賠償告訴人之犯後態度等一切情狀，量處被告有期徒刑十月，核其
    認事用法，均無不當，量刑亦稱妥適，被告上訴空言否認犯行，為無理由，應予
    駁回。
三、末查，附表一編號一、二所示支票，均係不詳姓名之人持偽造之國民身分證至銀
    行開設支票帳戶，並簽發上開支票等情，業經證人甲○○於本院囑託台灣苗栗地
    方法院訊問時證述明確（見本院卷第七○頁），並有臺灣銀行西屯分行函覆台灣
    台中地方法院檢察署檢察官之開戶資料在卷足憑（見偵九五六號卷第二八至三一
    頁）；又附表一編號三支票亦係不詳姓名之人持偽造之國民身分證至銀行開設支
    票帳戶，簽發上開支票事實，亦有臺北市政府警察局中山分局受理各類案件紀錄
    表、彰化銀行北台中分行檢送之邱志宏開戶資料、偽造之邱志宏國民身分證影本
    及邱志芳之國民身分證影本可佐（見上開偵查卷第一二至一三頁、第二二至二五
    頁），從開戶之邱志宏國民身分證影本與被害人邱志芳之國民身分證影本，除統
    一編號相同外，餘姓名、父母姓名、地址、相片等內容均不相同，足見該邱志宏
    國民身分證係屬偽造，顯係不詳姓名之人持偽造之邱志宏國民身分證前往彰化銀
    行北台中分行辦理開戶無訛。惟查，被告雖有購買附表一偽造之支票，且其購買
    時明知該支票係無法兌現之支票，已如前述，然被告既否認知情該支票係屬偽造
    ，復無積極證據足資證明其購買時明知該支票係屬偽造，自難因其持該支票交付
    告訴人豪輪公司，即以行使偽造有價證券罪嫌相繩，附此敘明。另查，附表一編
    號一支票背面之「江有義」背書，確係遭人偽造等情，業據證人江有義於原審證
    述在卷，且有證人江有義於台灣台中地方法院八十九年度中簡字第五九號案件於
    八十九年二月十四日本院開庭時之親筆簽名附於該案卷內可佐，經核江有義之親
    筆簽名字跡及運筆形式，與支票背面之簽名確非相符，亦有台灣台中地方法院八
    十九年度中簡字第五九號判決書影本在卷可佐（見上開偵查卷第一○頁），且本
    院復查無其他積極證據足認被告於持有該支票後，有偽造上開背書再持以行使之
    犯行，自難認被告有何行使偽造私文書之犯行，亦併此敘明。
四、據上論斷，依刑事訴訟法第三百六十八條，判決如主文。
本案經檢察官丁○○到庭執行職務
中      華      民      國      九十一  年      九      月      十八    日
                                臺灣高等法院臺中分院刑事第八庭
                                      審判長法  官  羅  得  村
                                            法  官  黃  文  進
                                            法　官　陳　毓　秀
右正本證明與原本無異。
（不得上訴）
                                            書記官  吳　宗  玲
中      華      民      國      九十一  年      九      月      十九    日
附論罪科刑法條
刑法第三百三十九條第一項：
意圖為自己或第三人不法之所有，以詐術使人將本人或第三人之物交付者，處五年以
下有期徒刑、拘役或科或併科一千元以下罰金。
附表一   支票三張，郭彥偉交付支票予告訴人豪輪公司之日期係發票日前三個月
編號 票號       發票日   付款人    發票人  面額      備註
一   AＺ0000000  00.5.31  臺灣銀行 甲○○  145000    因印鑑不符退票
                         西屯分行                    有丙○○背書
                         帳號032144                  該帳戶於88.5.14經拒
                                                     絕往來
二   AＺ0000000  00.6.15  臺灣銀行  甲○○  145000    因印鑑不符退票
                         西屯分行                    有丙○○背書
                         帳號000000
0   BＺ0000000  00.7.15  彰化商業  邱志宏  395000    因印鑑不符退票
                         銀行北台                    有江有義、丙○○背書
                         中分行                      該帳戶於88.7.30經拒
                         帳號67161-0                 絕往來
                                        合計685000
附表二   本票六張
編號 票號  發票日  到期日   面額    發票人
0  000000 00.5.20 88.6.00  000000  丙○○
0  000000 00.5.20 88.7.00  000000  丙○○
0  000000 00.5.20 88.8.00  000000  丙○○
0  000000 00.5.20 88.9.00  000000  丙○○
0  000000 00.5.20 88.10.00 000000  丙○○
0  000000 00.5.20 88.11.00 000000  丙○○
                        合計927000
                                                                       Ａ
